智慧財產法院刑事判決
                                 100年度刑智上易字第50號
上  訴  人　臺灣彰化地方法院檢察署檢察官
被      告　林漢隆　
　　　　　　　　　　號
上列上訴人因被告違反商標法案件，不服臺灣彰化地方法院99年
度智易字第17號，中華民國100年4月1日第一審判決（起訴案號
：臺灣彰化地方法院檢察署99年度偵字第1336 號），提起上訴
，本院判決如下：
    主  文
上訴駁回。
    理  由
一、本案經本院審理結果，認原審以不能證明被告犯罪，而為無
    罪之諭知，經核並無違誤，應予維持，並引用第一審判決書
    記載之證據及理由（如附件）。
二、檢察官上訴意旨略以：（一）原審傳訊之證人均與被告經營
    之公司有業務往來，出於迴護或為避免自身亦有侵害告訴人
    商標之可能，本即難期其證述客觀可信，況告訴人申請商標
    註冊時，經濟部智慧財產局（下稱智慧財產局）曾以
    「M-Type Bonded 」、「EPDM Bonded 」具有「結合中型規
    格」、「結合三元乙丙橡膠」之意，為指定商品規格大小、
    材質之說明，不得註冊為由，通知告訴人說明，經告訴人陳
    明「橡膠墊片、塑膠製油封等商品一般係使用於機械或止漏
    工件上，因之規格大小成千上百種，並非單純以『S 、M 、
    L 』區分規格大小，而係以『釐米』為規格單位，因之，以
    『M-Type Bonded 』為商標並不會有誤認或混淆為『結合中
    型規格』之意」，且自行除去「EPDM」字樣，而僅以「
    Bonded」提出說明並再次申請，系爭商標始獲准註冊，綜上
    可知，主管機關之經濟部智慧財產局亦認「BONDED(Bonded
    、bonded) 」、「M-TYPE(Type)」非說明產品及型號之慣用
    語，上開事實，觀諸被告所提訂貨單上除使用「(Bonded)白
    鐵M-Type」等文字外，另輔以「灰色EPDM15MM」、「
    EPDM20MM」等規格，可知證人所述系爭商標之文字為業界之
    慣用語等情，顯非可採。（二）被告使用「M-TYPE」、「
    BONDED」之字樣，係置於商品名稱「washers 」之上，且字
    形分別為大、小寫，字體大小粗細亦不同，又未輔以其他文
    字說明，顯見被告欲區隔「商標」與「產品名稱」，而非僅
    為表示商品之名稱、形狀、功用、產地或其他有關商品本身
    之說明。被告所提各公司網頁列印資料所示「
    ProductID:M-Type Bonded washer」、「ALUMINUM／EPDM
    BONDED WASHERS」、「STAINLESS STEEL/EPDM BONDE D
    WASHERS 」、「EPDM　BONDED WASHERS」等文字之排列、使
    用方式、所在位置及上下文語意，方為表示商品名稱等之商
    品說明。況被告所提出訂貨單上所顯示之「(Bonded)白鐵
    M-Type＋灰色EPDM15MM WASHERS」、「(Bonded)白鐵M-Type
    ＋灰色EPDM5MMWASH20RS 」，依其文字大小，字型、字體、
    使用方式及排列，僅係在表明訂單貨物之品項與規格，與被
    告於惠達雜誌上所使用已足以使相關消費者認識其為商標之
    情況，已屬二事，不得逕以此謂被告在上開雜誌上所使用告
    訴人商標之文字，僅屬表示有關商品本身說明之合理使用而
    非作為商標使用云云。
三、按犯罪事實應依證據認定之，無證據不得認定犯罪事實；不
　　能證明被告犯罪者，應諭知無罪之判決，刑事訴訟法第154
  　條第2 項、第301 條第1 項定有明文。又認定犯罪事實須憑
    證據，為刑事訴訟法所明定，故被告犯罪嫌疑，經審理事實
    之法院，以盡其調查職責，仍不能發現確實之證據足資證明
    時，自應依法為無罪判決。且事實之認定，應憑證據，如未
    能發現相當證據，或證據不足以證明，自不能以推測或擬制
    之方法，以為裁判基礎。（最高法院20年上字第893 號、40
    年台上字第86號分別著有判例可資參照）。且檢察官就被告
    犯罪事實，應負舉證責任，並指出證明之方法，為刑事訴訟
    法第161 條所明定。因此，檢察官對於起訴之犯罪事實，應
    負實質之舉證責任，且其所提出之證據，無論直接或間接證
    據，其為訴訟上之證明，須於通常一般之人均不致有所懷疑
    ，而得確信其為真實之程度者，始得據為有罪之認定，倘其
    證明尚未達到此一程度，而有合理之懷疑存在時，不足為被
    告有罪之積極證明，或其闡明之證明方法，無從說服法院形
    成被告有罪之心證，基於無罪推定原則，自應為被告無罪之
    諭知。
四、經查原判決以全案卷證資料尚不足以證明被告林漢隆確有違
　　反商標法之行為，自屬不能證明被告犯罪，業已論述綦詳。
    上訴意旨雖以上開情詞置辯，惟查原審判決並非僅以其所傳
    訊證人之證言，作為其認定被告係將「Bonded」、「M-Type
    」等字樣，作為商品之材質或形狀等之說明性文字，且原審
    判決所憑證詞並非僅係同業，尚包括商品之購買者即螺絲製
    造業郭永葳之證詞，上訴意旨空言其等證詞均有迴護之可能
    ，顯不可採。另查智慧財產局雖曾於告訴人除去「EPDM」字
    樣，而以「Bonded」提出說明並再次申請後，核准本案商標
    之註冊，惟智慧財產局對於上開商標之核准，僅係於告訴人
    單方面之說明下所為之審定，而我國商標係採公眾審查制度
    ，於商標核准註冊後，尚有評定及異議等制度，故不得僅以
    智慧財產局申請註冊之核准審定，即認該字樣之使用與商品
    之說明無關，且上開商標得否註冊，與被告是否將「Bonded
    」、「M-Type」等字樣，作為商品之說明性文字，亦非有直
    接之關係，故不能僅憑此即認被告有違反商標法之犯行。再
    查被告雖使用「Bonded」、「M-Type」等字樣於其所製造販
    售之商品前，惟該廣告頁中其他商品前之與「Bonded」、「
    M-Type」等字型外觀相同、字體大小一樣之「BAZ 」、「
    Cup 」、「Saddle」等亦均屬於描述商品形狀之說明性文字
    ，足見被告使用「Bonded」、「M-Type」等字樣，應非作為
    商標之標明，而應亦為產品性質之說明。此外，被告就「M-
    TYPE」、「BONDED」雖以較「washers 」字樣為大之字體標
    示，惟被告亦已清楚標明上開產品均係由旻冠公司所生產，
    顯見被告並無上訴意旨所指明顯區隔商標與產品名稱之意。
    原審認被告使用該等字樣均係作為商品之說明性文字，而無
    違反商標法之犯行，應無違誤。
五、綜上所述，本件查無積極證據證明被告有起訴書所指犯行，
    且依「罪證有疑，利於被告」之原則，亦無法僅憑上訴意旨
    所指摘之疑處，即認被告有違反商標法之犯行，因此原審認
    被告犯罪不能證明，而依刑事訴訟法第301 條第1 項前段規
    定，諭知被告無罪之判決，經核認事用法，應無違誤。上訴
    意旨指摘原判決不當，求予撤銷改判，核無理由，應予駁回
    。
據上論斷，應依刑事訴訟法第368條、第373條，判決如主文。
本案經檢察官羅雪梅到庭執行職務。
中　　華　　民　　國　　100 　年　　8　　月　　25　　日
                    智慧財產法院第二庭
                          審判長法  官　陳忠行
                                法  官　蔡惠如
                                法  官　熊誦梅
以上正本證明與原本無異。
不得上訴。
中　　華　　民　　國　　100　 年　　9　　 月　　1　　 日
                                書記官  陳士軒